臺灣臺北地方法院刑事判決　　　　　　　　　　　　九十一年度交簡上字第四三號
　　上　訴　人
　　即　被　告　甲○○
　　選任辯護人　徐國勇
　　　　　　　　許淑惠
　　　　　　　　劉穀榮
右列上訴人因過失傷害案件，不服本院臺北簡易庭九十年度北交簡字第三０六九號，
中華民國九十年十二月十七日第一審刑事簡易判決（檢察官聲請簡易判決處刑案號：
九十年度偵字第四九四六號），提起上訴，本院管轄之第二審合議庭判決如左：
    主      文
原判決撤銷。
甲○○因過失傷害人，處有期徒刑肆月，如易科罰金，以參佰元折算壹日。
    事      實
一、甲○○於民國八十九年十一月二十九日上午七時十五分許，駕駛車牌號碼ＦＬ－
    一九九七號自用小客車，沿臺北市○○○路由北往南方向行駛，行經同市○○○
    路與新生南路之交岔路口時，原應注意車前狀況，隨時採取必要之安全措施及遵
    守交通號誌之指示行車，而依當時情形天候晴、有日間自然光線、係乾燥無缺陷
    之柏油路面狀況且視距良好，又無不能注意之情事，竟疏未注意，違反禁制標誌
    違規左轉，致其所駕駛自用小客車之右車身與對向沿新生南路由南往北方向行駛
    ，由乙○○騎乘後座附載其妻丙○○，車牌號碼為ＦＺＫ－七四八號重型機車之
    前車頭發生碰撞，乙○○及丙○○因而人車倒地，致乙○○受有右側股骨頸骨折
    、右側股骨幹骨折、右手食指、中指伸肌腱斷裂之傷害，丙○○則受有頭部撞傷
    、右側小腿撞傷、右側第十根肋骨骨折併肺部挫傷之傷害。
二、甲○○於肇事後，在未被有偵查犯罪職權之公務員知悉前，不逃避接受裁判，停
    留現場，在警員張友鑫據報前往現場處理時，即當場承認為肇事人，因而接受裁
    判。
三、案經甲○○自首及乙○○、丙○○訴由臺灣臺北地方法院檢察署檢察官偵查後聲
    請簡易判決處刑。
    理      由
一、關於被告甲○○於右揭時、地駕駛前開車牌號碼之自用小客車在前述肇事地點與
    騎乘機車之告訴人乙○○、丙○○發生擦撞，告訴人因而分別受有右側股骨頸骨
    折、右側股骨幹骨折、右手食指、中指伸肌腱斷裂及頭部撞傷、右側小腿撞傷、
    右側第十根肋骨骨折併肺部挫傷等傷害之事實，業據被告於警局詢問、檢察官偵
    查及本院審理時均供承其有違反當地之禁制標誌，違規左轉之過失不諱，此有臺
    灣臺北地方法院檢察署九十年度偵字第四九四六號偵查卷第二十八頁反面之警訊
    筆錄、第十一頁之刑事答辯狀、本院臺北簡易庭九十年度北交簡字第三○六九號
    卷宗第十一頁訊問筆錄及本院九十一年十一月六日之審判筆錄附卷可參，核與告
    訴人乙○○、丙○○於警局詢問時指訴情節相符（見同前偵查卷第二十九頁至三
    十頁反面），且上述車禍發生經過之客觀事實，並有道路交通事故調查報告表、
    交通事故談話紀錄表、道路交通事故補充資料表、交通事故分析研判表各一份、
    現場及車損照片共七幀（以上均影本）等件附於前揭偵查卷內第七十二頁至第八
    十三頁可稽，再告訴人因本件車禍分別受有前述等傷害，業據其提出國立臺灣大
    學醫學院附設醫院之診斷證明書影本二紙及醫療收據數件附於前揭偵查卷內可參
    。
二、按道路交通安全規則第九十條及第一百零二條第一項第十款之規定，駕駛人駕駛
    汽車，應遵守道路交通標誌之指示；汽車行經因特殊需要另設有標誌、標線之交
    叉路口，應依其指示行車。經查：(一)本件被告為自用小客車之駕駛人，於行經上
    開路段時，理應知悉並注意前揭交通安全規則，以防止危險發生，且依道路交通
    事故調查報告表所載當時天晴、有日間自然光線、路面無缺陷、道路無障礙物及
    視距良好，亦無不能注意之情事，竟疏未注意違反禁制標誌，違規左轉撞及告訴
    人乙○○騎乘之機車而肇事，可見被告顯未遵守上開道路交通安全規則之規定而
    有過失至明。(二)又本件肇事責任經送請臺北市車輛行車事故鑑定委員會鑑定結果
    ，亦認該肇事路口北向南方向設有禁止左、右轉標誌，被告駕車沿光華橋北向南
    第一車道行駛至肇事路口左轉已違反上述規定，有該會九十年十一月十四日北鑑
    審字第九○六○二九六九○○號函及鑑定意見書在卷為憑。被告之過失行為與告
    訴人所受傷害間，存有相當因果關係，應屬灼然。
三、被告於本院調查時，雖另以告訴人乙○○有無照駕駛、超速及超載之行為，與有
    過失等語資為辯解；惟查：(一)告訴人乙○○確實執有重型機車之駕照，且有效日
    期至九十五年五月七日止，此有本院依告訴人乙○○之身分證統一編號向公路監
    理單位電子閘門查詢之回函一紙附卷可稽，退步言之，縱使告訴人乙○○為無照
    駕車僅屬違規，並非當然會發生車禍肇事之結果，自亦難認告訴人乙○○騎乘機
    車與係爭車禍之發生有因果關係（參照最高法院八十五年度台上字第七九七號判
    決意旨）。(二)又依前揭臺北市政府警察局大安分局交通分隊所製作道路交通事故
    調查報告表附事故現場圖所示，告訴人乙○○騎乘機車並無明顯剎車痕之情狀，
    另據告訴人乙○○於前揭交通事故談話紀錄表自稱不知道肇事當時之行車速度等
    語，自無從推論告訴人乙○○行車速度大約為何，被告僅以車損照片為憑即遽認
    告訴人乙○○行車時速為八、九十公里以上等語，尚嫌速斷。(三)此外，本院依前
    揭卷附之道路交通事故調查表、交通事故談話紀錄表、道路交通事故補充資料表
    等件，亦查無任何積極證據足資證明告訴人乙○○當時顯因超載，以致影響其行
    車之注意義務而肇事之事實，是被告關於告訴人與有過失之辯解，不足採信。
四、綜上所述，是依前揭道路交通事故調查報告表、交通事故談話紀錄表、道路交通
    事故補充資料表、現場及車損照片、告訴人因本件車禍分別受有右側股骨頸骨折
    、右側股骨幹骨折、右手食指、中指伸肌腱斷裂及頭部撞傷、右側小腿撞傷、右
    側第十根肋骨骨折併肺部挫傷之國立臺灣大學醫學院附設醫院之診斷證明書影本
    二紙、臺北市車輛行車事故鑑定委員會鑑定意見書等補強證據已足資擔保被告於
    警訊、檢察官偵查及於本院審理中所為上開任意性自白具有相當程度之真實性，
    而得使本院確信被告前述自白之犯罪事實確屬真實；從而，本院自得依被告前述
    自白及各該補強證據認定被告有為前述犯行，另被告指稱告訴人與有過失一節，
    尚非可取，本件事證明確，被告犯行堪以認定。
五、核被告甲○○所為，係犯刑法第二百八十四條第一項前段之過失傷害罪。被告肇
    事後，於處理車禍事故警員張友鑫前往肇事現場處理時，在其上開犯行未為任何
    有偵查犯罪職權之公務員已知悉前，不逃避接受裁判而當場向警員自首，承認其
    為肇事人，此業經警員張友鑫於檢察官偵訊時結證屬實（見前揭偵查卷第六十二
    頁反面），並有自首調查報告表一份附卷可稽，是被告既已向該管公務員申述犯
    罪事實，而不逃避接受裁判，已合於刑法第六十二條前段所定對於未發覺之犯罪
    自首而接受裁判之要件，應依該條規定減輕其刑。
六、原審以被告前開犯行之事證明確，而依刑法第二百八十四條第一項前段、第六十
    二條前段、第四十一條及罰金罰鍰提高標準條例第一條前段、第二條規定，判處
    被告有期徒刑四月，並諭知易科罰金之折算標準，固非無見，惟因：(一)被告一過
    失行為，致告訴人乙○○、丙○○二人受有前開傷害，係一行為觸犯數相同罪名
    之同種想像競合，原判決未依刑法第五十五條之規定從一重處斷，顯有未洽；(二)
    刑法第四十一條之規定，已於被告行為後之九十年一月四日修正，嗣經總統於九
    十年一月十日公布，並自同年一月十二日起生效，依現行刑法第四十一條第一項
    前段：「犯最重本刑為五年以下有期徒刑以下之罪，而受六個月以下有期徒刑或
    拘役之宣告，因身體、教育、職業、家庭之關係或其他正當事由，執行顯有困難
    者，得以一元以上三元以下折算一日，易科罰金」之規定，較諸修正前之刑法第
    四十一條以「犯最重本刑為三年以下有期徒刑以下之刑之罪，而受六月以下有期
    徒刑或拘役之宣告」，始得易科罰金之規定，以修正後現行刑法第四十一條第一
    項前段之規定有利於被告，故被告行為時雖在刑法第四十一條修正生效前，依刑
    法第二條第一項前段規定，仍應適用裁判時即修正後之刑法第四十一條第一項前
    段規定，諭知易科罰金之折算標準，始為適法，故原審於九十年十二月十七日判
    決時，未比較新舊法，亦有不當。是原判決認事用法既有可議之處，自應由本院
    將原審判決予以撤銷改判，以期適法，被告徒以前所述告訴人有無照駕駛、超速
    、超載等與有過失之行為，且原審量刑過重云云，提起本件上訴，本院已於前述
    詳為指駁，其提起上訴難認有理由，但原判決既有可議，自應由本院予以撤銷改
    判。爰審酌被告就本件車禍應負完全之過失責任，被告過失行為對告訴人所生損
    害及被告犯罪後尚能坦承犯行，惟迄今尚未與告訴人達成民事和解，賠償告訴人
    損失等一切情狀，量處如主文第二項所示之刑，並諭知易科罰金之折算標準，以
    資懲儆。
七、據上論斷，依刑事訴訟法第四百五十五條之一第一項、第三項、第三百六十九條
    第一項前段、第三百六十四條、第二百九十九條第一項前段，刑法第二條第一項
    前段、第二百八十四條第一項前段、第五十五條、第四十一條第一項前段、第六
    十二條前段，罰金罰鍰提高標準條例第一條前段、第二條，判決如主文。
本案經檢察官黃東焄到庭執行職務。
中      華      民      國    九十一    年     十一     月     二十     日
                                台灣台北地方法院交通法庭
                                      審判長法官劉壽嵩
                                      法      官陳婷玉
                                      法      官鄧德倩
右正本證明與原本無異。
本判決不得上訴
                                      書  記  官謝韻華
中      華      民      國    九十一    年     十一     月     二十     日
附錄：本案論罪科刑法條全文
刑法第二百八十四條第一項後段：
因過失傷害人者，處六月以下有期徒刑、拘役或五百元以下罰金。致重傷者，處一年
以下有期徒刑、拘役或五百元下罰金。
